【裁判字號】    98,訴,1807
【裁判日期】    980612
【裁判案由】    毒品危害防制條例
【裁判全文】
臺灣臺中地方法院刑事判決              98年度訴字第1807號
公  訴  人  臺灣臺中地方法院檢察署檢察官
被      告  甲○○
上列被告因違反毒品危害防制條例案件，經檢察官提起公訴（98
年度毒偵字第1541號），嗣經本院合議庭裁定由受命法官獨任行
簡式審判程序，本院判決如下：
    主    文
甲○○施用第一級毒品，累犯，處有期徒柒月。
    犯罪事實
一、甲○○前因施用毒品案件，經裁定送觀察、勒戒後，認有繼
    續施用毒品之傾向，而送強制戒治，並由臺灣臺中地方法院
    檢察官以91年度毒偵字第1715號提起公訴，經本院91年度訴
    字第2263號判處有期徒刑10月確定，於民國93年4月11日縮
    短刑期執行完畢。嗣再因犯施用毒品案件，經臺灣臺中地方
    法院檢察官以95年度毒偵字第5663號提起公訴，經本院96年
    度訴字第576號判處有期徒刑11月確定，嗣經減刑為有期徒
    刑5月又15日確定，接續其另犯竊盜案件有期徒刑之執行，
    於96年12月18日縮短刑期執行完畢釋放。詎其仍不知警惕，
    於施用毒品案件，經法院論罪科刑執行完畢後5年內，復基
    於施用第一級毒品海洛因之犯意，於98年4月13日下午5、6
    時許，在臺中市○○路其所有之自小客車上，以將第一級毒
    品海洛因置於注射針筒內，再以水稀釋混合後，注射於身體
    血管之方式，施用第一級毒品海洛因1次。嗣為警於98年4月
    15日上午8時40許，持本院所核發之搜索票，在其位於臺中
    市○區○○○街71號住處內查獲，且經其同意採尿送驗，結
    果呈海洛因嗎啡陽性反應，始查悉上情。
二、案經臺中縣警察局報請臺灣臺中地方法院檢察署檢察官偵查
    起訴。
    理    由
一、上開事實，業據被告甲○○於本院審理時坦承不諱，且被告
    為警查獲後，經警徵得其同意所採集尿液，經送驗結果，呈
    嗎啡陽性反應，有中山醫學大學附設醫院檢驗科藥物檢測中
    心97年4月23日實驗編號第0000000號檢驗報告1紙在卷可證
    ，堪認被告上開自白確與事實相符，足以採信。按施用第一
    、二級毒品為犯罪行為，毒品危害防制條例第10條定有處罰
    明文。故施用第一、二級毒品者，依前揭規定本應科以刑罰
    。惟基於刑事政策，對合於一定條件之施用者，則依同條例
    第20條、第23條之規定，施以觀察、勒戒及強制戒治之保安
    處分。又毒品危害防制條例於92年7月9日修正公布，自93年
    1月9日施行，其中第20條、第23條將施用毒品之刑事處遇程
    序，區分為「初犯」及「5年內再犯」、「5年後再犯」。依
    其立法理由之說明：「初犯」，經觀察、勒戒或強制戒治後
    ，應為不起訴處分或不付審理之裁定；經觀察、勒戒或強制
    戒治執行完畢釋放後，「5年內再犯」者，因其再犯率甚高
    ，原實施之觀察、勒戒及強制戒治既已無法收其實效，爰依
    法追訴或裁定交付審理。至於經觀察、勒戒或強制戒治執行
    完畢釋放後，「5年後再犯」者，前所實施之觀察、勒戒或
    強制戒治已足以遮斷其施用毒品之毒癮，為期自新及協助其
    斷除毒癮，仍適用「初犯」規定，先經觀察、勒戒或強制戒
    治之程序。從而依修正後之規定，僅限於「初犯」及「5年
    後再犯」二種情形，始應先經觀察、勒戒或強制戒治程序。
    倘被告於5年內已再犯，經依法追訴處罰，縱其第3次（或第
    3次以上）再度施用毒品之時間，在初犯經觀察、勒戒或強
    制戒治執行完畢釋放5年以後，已不合於「5年後再犯」之規
    定，且因已於「5年內再犯」，顯見其再犯率甚高，原實施
    觀察、勒戒或強制戒治，已無法收其實效，即應依該條例第
    10條處罰。至於第3次（或第3次以上）施用毒品之時間，是
    否宜有期間限制？以多久為適宜？則分屬刑事政策、專門醫
    學之範圍，非審判機關所能決定，有待循立法途徑解決（最
    高法院97年度第5次刑事庭會議決議）。而查被告前因施用
    毒品案件，經裁定送觀察、勒戒後，認有繼續施用毒品之傾
    向，而送強制戒治，並由臺灣臺中地方法院檢察官以91年度
    毒偵字第1715號提起公訴，經本院91年度訴字第2263號判處
    有期徒刑10月確定，於93年4月11日縮短刑期執行完畢。嗣
    再因犯施用毒品案件，經臺灣臺中地方法院檢察官以95年度
    毒偵字第5663號提起公訴，經本院96年度訴字第576號判處
    有期徒刑11月確定，嗣經減刑為有期徒刑5月又15日確定，
    接續其另犯竊盜案件有期徒刑之執行，於96年12月18日縮短
    刑期執行完畢釋放，有臺灣臺中地方法院檢察署刑案資料查
    註紀錄表、臺灣高等法院被告前案紀錄表各1份附卷足憑，
    其於施用毒品案件經法院論罪科刑執行完畢獲釋放後5年內
    ，再犯毒品危害防制條例第10條之罪，事證明確，被告犯行
    ，洵堪認定。
二、查海洛因係毒品危害防制條例第2條第2項第1 款規定之第一
    級毒品，是被告所為係犯條例第10條第1 項之施用第一級毒
    品罪。被告持有第一級毒品之低度行為，應為施用之高度行
    為所吸收，不另論罪。被告前因前因施用毒品案件，經裁定
    送觀察、勒戒後，認有繼續施用毒品之傾向，而送強制戒治
    ，並由臺灣臺中地方法院檢察官以91年度毒偵字第1715號提
    起公訴，經本院91年度訴字第2263號判處有期徒刑10月確定
    ，於93年4月11日縮短刑期執行完畢。嗣再因犯施用毒品案
    件，經臺灣臺中地方法院檢察官以95年度毒偵字第5663號提
    起公訴，經本院96年度訴字第576號判處有期徒刑11月確定
    ，嗣經減刑為有期徒刑5月又15日確定，接續其另犯竊盜案
    件有期徒刑之執行，於96年12月18日縮短刑期執行完畢釋放
    ，已如前述，其於有期徒刑執行完畢後5年內，再故意犯本
    件有期徒刑以上之罪，依刑法第47條第1項之規定，構成累
    犯，並應加重其刑。爰審酌被告前已有施用毒品前科，有上
    開刑案紀錄表可查，今再為施用，法治觀念之淡薄，然施用
    毒品究屬戕害自身健康之犯罪，被告施用毒品尚未造成他人
    明顯之危害，且於本院審理中已坦承犯行，犯後態度尚稱良
    好，並兼衡被告犯罪之動機、目的、手段、智識程度及其現
    在銘金工業股份有限公司擔任組立人員、即將與未婚妻共組
    家庭，並育有一子等穩固生活狀況之犯罪後態度及其家庭生
    活狀況，暨公訴人據此請求量處妥適之刑等一切情狀，量處
    如主文所示之刑。
據上論斷，應依刑事訴訟法第273條之1第1項、第299條第1項前
段，毒品危害防制條例第10條第1項，刑法第11條前段、第47條
第1項，判決如主文。
本案經檢察官乙○○到庭執行職務。
中    華    民    國    98    年    6     月    12    日
                  刑事第17庭  法  官  林世民
上正本證明與原本無異。
如不服本判決，應於送達後10日內向本院提出上訴狀（須附繕本
），上訴於臺灣高等法院臺中分院。
上訴書如未敘述理由，應於上訴期間屆滿後20日內補提理由書於
本院。
                              書記官  紀俊源
中    華    民    國    98    年    6     月    12    日
附錄論罪科刑法條：
毒品危害防制條例第10條：
施用第一級毒品者，處6月以上5年以下有期徒刑。
施用第二級毒品者，處3年以下有期徒刑。


司法院資訊處製作；財團法人民間司法改革基金會備份。
